【裁判字號】    88,易,3227
【裁判日期】    890216
【裁判案由】    誹謗
【裁判全文】
臺灣臺中地方法院刑事判決                        八十八年度易字第三二二七號
    公  訴  人  臺灣臺中地方法院檢察署檢察官
    被      告  乙○○
右列被告因誹謗案件，經檢察官提起公訴（八十八年度偵字第一○○八○號），本院
判決如左：
    主      文
乙○○散布文字，指摘足以毀損他人名譽之事，處拘役伍拾日，如易科罰金，以佰
元折算壹日。
    事      實
一、乙○○與丙○○、吳春夏原分係「宋楚瑜之友」之義工及幹部，因「宋楚瑜之友
    會」之改選，而彼此心生芥蒂，詎乙○○竟意圖散布於眾，於民國八十八年四月
    七日中午某時許，在台中市宋楚瑜之友會籌備處，以「宋楚瑜之友會」名義發布
    新聞稿，並傳真予聯合報、中國時報、自立晚報等各報社記者，公開指摘：「丙
    ○○、吳春夏二人假借宋楚瑜之友會名義，對外發表新聞及斂財，擅自將合作金
    庫西屯支庫所設宋楚瑜之友會籌備處之帳號0000000000000號，更
    改為0000000000000號，以混淆捐款人耳目，達到其二人斂財目的
    」等足以毀損丙○○、吳春夏二人名譽之事（吳春夏部分未據告訴），致當日之
    聯合晚報、中時晚報、自立晚報及次日之中國時報、聯合報；自由時報等傳播媒
    體，均予報導，而使丙○○、吳春夏二人之名譽受到損害。
二、案經丙○○訴由台灣台中地方法院檢察署檢察官偵查起訴。
      理      由
一、訊據被告乙○○矢口否認有何右揭犯行，辯稱：伊對「宋楚瑜之友會」幹部間之
    紛爭均不知情，且伊本係和事佬，然不知為何成被告，該新聞稿並非伊向媒體記
    者發布的云云。經查：（一）右揭被告乙○○以新聞稿傳真予聯合報、中國時報
    、自立晚報等各報社記者，公開指摘：「丙○○、吳春夏二人假借宋楚瑜之友會
    名義，對外發表新聞及斂財，擅自將合作金庫西屯支庫所設宋楚瑜之友會籌備處
    之帳號0000000000000號，更改為0000000000000號
    ，以混淆捐款人耳目，達到其二人斂財目的」等足以毀損丙○○、吳春夏二人名
    譽之事，並經當日之聯合晚報、中時晚報、自立晚報及次日之聯合報、中國時報
    、自由時報等傳播媒體刊登報導之事實，業據告訴人丙○○於偵、審中指訴綦詳
    ，並經證人即自立晚報記者官里達於本院審理時結證稱：通常報社接到新聞稿後
    ，均會在查證後才發布新聞，本件應係宋楚瑜之友會所發之新聞稿，且其應曾向
    乙○○查證過，始發布新聞，且傳真至其報社之新聞稿係與證人吳春夏所提之新
    聞稿相同，稿末並無任何簽名等語（見本院八十九年一月十九日審判筆錄），而
    證人吳春夏亦到庭結證稱：「八十八年四月七日中午各報記者到我家求證有關新
    聞稿內容，我感覺奇怪，當時有二位記者說乙○○發出新聞稿說我與丙○○在斂
    財，到了晚上報紙登出來，我在當晚就向秦金生告訴這事‧‧‧第二天秦金生就
    打電話告訴我是乙○○所發之新聞稿，要我忍辱負重，當時有位中時晚報記者盧
    金足傳真一張新聞稿給我（庭提附卷），還向我說這是乙○○給他們報社之新聞
    稿。」等語（見本院八十九年一月十九日審判筆錄），顯見發布新聞稿予各報社
    之人確係被告乙○○無誤。（二）再證人即捐款人盧奏南於偵查中證稱：因帳號
    錯誤致無法匯款後，並未指稱係告訴人丙○○、證人吳春夏等人更改帳號斂財等
    語，顯見被告向媒體發布新聞稿之內容，係出於己意，而非轉述他人之言論；又
    證人丁○○亦於本院審理時結證稱：經「宋楚瑜之友會」人員事後查證，告訴人
    丙○○並無更改帳號斂財之情事，且上開新聞稿係於尚在查證中即發布等語，足
    認被告係在未詳加查證事實真相前，即以傳真新聞稿向媒體發布指摘告訴人丙○
    ○、證人吳春夏二人虛設帳號斂財之不實事項，其有誹謗告訴人丙○○、證人吳
    春夏二人之犯意灼然甚明。（三）雖被告聲請將告訴人丙○○所提之新聞稿（附
    於偵查卷第七頁）末之簽名送請鑑定，以查明該簽名是否確係被告所簽云云，惟
    證人甲○○業於本院審理時結證稱：傳真予報社之新聞稿，係與證人吳春夏所提
    之新聞稿相同，且該新聞稿末亦無「乙○○」之簽名等語，顯見向各媒體發布之
    新聞稿末並無「乙○○」之簽名，又該新聞稿末之「乙○○」簽名，依肉眼判斷
    ，顯與卷內被告所提資料中所書之字跡不符，則告訴人所提之新聞稿末之「乙○
    ○」簽名，係事後另由他人所書寫應無疑義，又向各報社發布之新聞稿與證人吳
    春夏所提之新聞稿相同已如前述，是告訴人丙○○所提之新聞稿末之簽名雖非被
    告乙○○所簽，然此並無礙於被告犯行之認定，自再鑑定筆跡真偽之必要，併予
    敘明。此外，復有證人吳春夏提出之宋楚瑜之友會新聞稿一份及上開報紙之剪報
    資料五份附卷可稽，是被告上開所辯顯係推諉卸責之詞，不足採信。事證明確，
    被告之犯行，應堪認定。
二、核被告乙○○所為，係犯刑法第三百十條第二項之誹謗罪。爰審酌被告犯罪之動
    機、目的、手段、所生危害及犯罪後猶飾詞卸責，並未與被害人和解等一切情狀
    ，量處如主文所示之刑，並諭知易科罰金之折算標準。
據上論斷，應依刑事訴訟法第二百九十九條第一項前段，刑法第三百十條第二項、第
四十一條，罰金罰鍰提高標準條例第一條前段、第二條，判決如主文。
中      華      民      國  八十九      年      二    月      十六    日
                              臺灣臺中地方法院刑事第四庭
                                    法  官    王  世  華
右正本證明與原本無異。
如不服本判決，應於判決送達後十日內向本院提出上訴狀，上訴於臺灣高等法院臺中
分院( 須附繕本 )。
                                    書記官
中    華    民    國      八十九      年       二      月     十六    日
附錄論罪科刑之法條︰
刑法第三百十條第一項︰意圖散布於眾，而指摘或傳述足以毀損他人名譽之事者，為
誹謗罪，處一年以下有期徒刑拘役或五百元以下罰金。


司法院資訊處製作；財團法人民間司法改革基金會備份。
